【裁判字號】    95,訴,145
【裁判日期】    950412
【裁判案由】    毒品危害防制條例
【裁判全文】
臺灣桃園地方法院刑事判決               95年度訴字第145號
    公  訴  人  台灣桃園地方法院檢察署檢察官
    被      告  丙○○
                          7 .
    指定辯護人  本院公設辯護人甲○○
上列被告因違反毒品危害防制條例案件，經檢察官提起公訴（94
年度偵字第13318號），本院判決如下：
    主  文
丙○○連續販賣第一級毒品，處有期徒刑拾貳年。扣案如附表編
號1 所示物品沒收銷毀之；如附表編號2 所示物品沒收，如不能
沒收時，追徵其價額；如附表編號3 所示物品沒收，如全部或一
部不能沒收時，以其財產抵償之。
    事  實
一、丙○○明知海洛因係毒品危害防制條例第2 條第2 項第1 款
    所規定之第1 級毒品，不得販賣、持有，竟意圖營利，基於
    販賣第1 級毒品海洛因之概括犯意，於不詳日期以新台幣1
    萬元之代價，向姓名、年籍不詳、綽號「阿雄」之男子販入
    第1 級毒品海洛因13小包，除部分供己施用外，並自民國94
    年6 月中旬某日起至同年7 月15日止，於乙○○撥打000000
    0000號電話與丙○○聯絡購買毒品後，由丙○○指定在桃園
    縣桃園市○○路之「麗池三溫暖」旁巷內交易之方式，先後
    3 次以每小包（重量不詳）1000元之價格，販賣第1 級毒品
    海洛因給乙○○，賺取差價牟利。嗣於94年7 月18日晚間9
    時30分許，乙○○因搶奪案為警逮捕，並供出向自稱「阿益
    」之丙○○購買毒品海洛因，經警員柯敏聰以其所有之00
    00000000號電話要求乙○○撥打丙○○所使用之0000000000
    電話，佯稱要購買海洛因2000元，於丙○○依約定到交易地
    點桃園縣桃園市○○路附近與乙○○見面時，經乙○○指認
    後，警員上前盤查，由丙○○帶同警員至桃園縣桃園市○○
    路448 號4 樓之3 住處並同意搜索，扣得丙○○所有之海洛
    因13小包（淨重2.85公克、空包裝重2.43公克）、甲基安非
    他命7 小包（重5.3 公克）查獲而不遂。
二、案經桃園縣政府警察局龜山分局報請臺灣桃園地方法院檢察
    署檢察官偵查起訴。
    理  由
壹、證據能力部分：
  一、按被告之自白，非出於強暴、脅迫、利誘、詐欺、疲勞訊
      問、違法羈押或其他不正之方法，且與事實相符者，得為
      證據，刑事訴訟法第156 條第1 項定有明文。本案被告丙
      ○○於警詢、檢察官偵查中有關其犯罪事實之自白，均未
      抗辯該等自白具有上開非任意性之情形，本院亦查無明顯
      事證，有上述不正訊（詢）問之情，應認該自白具有任意
      性，而有證據能力。
  二、證人乙○○於警詢、偵查中所為之陳述，為被告以外之人
      於審判外之言詞陳述，依刑事訴訟法第159 條第1 項之規
      定，原則上不具證據能力。惟乙○○於本院95年3 月29日
      審理時，透過遠距視訊，已基於證人地位、經合法具結、
      並在賦予被告對質詰問機會之情形下為證述，且其在本院
      審理中供述毒品交易之事實與其於警詢、偵查中所為供述
      相符（詳後述），則其前開於警詢及檢察官偵訊時所為之
      證述，即因其在本院審判庭作證，而取得證據能力。
  三、證人呂可明、柯敏聰於偵查中之陳述，係被告以外之人於
      審判外之言詞陳述，原不具證據能力，惟呂可明、柯敏聰
      於偵查中向檢察官所為之陳述，已經呂可明、柯敏聰具結
      ，且證人證述查獲之過程，為被告所不否認，並無顯不可
      信之情況，依上開刑事訴訟法第159 條之1 第2 項規定，
      證人呂可明、柯敏聰於偵查中之陳述得採為本案證據，有
      證據能力。
  四、法務部調查局鑑定通知書、搜索扣押筆錄、扣押物品清單
      等文書，為公務員依其所見所為之證明文書，核其本質，
      為被告以外之人於審判外之書面陳述，依刑事訴訟法第
      159 條第1 項之規定，不具證據能力，且前述證據性質上
      雖為公務員於於職務上所製作之證明文書，但既為針對本
      件個案作成，即與刑事訴訟法第159 條之4 第2 款所規定
      之公務文書有間，非刑事訴訟法第159 條之4 第2 款所規
      定謂得為傳聞例外之公務文書。惟檢察官、辯護人及被告
      於本院調查該等證據時，均未於言詞辯論終結前聲明異議
      ，依刑事訴訟法第159 條之5 第2 項規定，視為同意將該
      等陳述作為證據，且本院審酌各該文書作成時，並無外力
      導致不可信之情況，因認尚開各項文書陳述得為證據，有
      證據能力。
  五、臺灣大哥大股份有限公司0000000000門號電話通聯紀錄，
      係以傳輸設備等機械方式所留存之紀錄，及扣案第1 級毒
      品海洛因13包暨照片2 張，均非供述證據，無傳聞法則之
      適用，且與本案待證事實具有關聯性，應有證據能力。
貳、認定犯罪事實之證據及理由：
  一、訊據被告丙○○固坦承於94年7 月18日接獲乙○○「要拿
      2000元海洛因」之電話後，在桃園市○○路約定地點為警
      盤查後，帶同警員回到住處並同意搜索，而扣得第1 級毒
      品海洛因13包（淨重2.85公克、空包裝總重2.43公克）之
      事實，惟否認有何販賣毒品海洛因之犯行，辯稱：雖曾在
      桃園縣龜山鄉○○路住處及桃園市○○路「麗池三溫暖」
      附近轉讓海洛因給乙○○約3 次，但未向乙○○收錢；跟
      乙○○已1 、2 個月沒見面，94年7 月15日沒有碰到乙○
      ○，7 月18日電話中聽不清楚乙○○說什麼，只知道他要
      2000元的海洛因，而剛好我的錢不夠，才想湊我身上的錢
      去合買1 萬元的海洛因，1 次購買1 萬元比較便宜，我去
      跟人家買1000元1 包、5000元6 包、1 萬元就有13包，當
      天因為想要跟乙○○一起合買，所以才想要把乙○○帶回
      家，再給他，在監所只見過乙○○1 、2 次，與乙○○不
      熟，不可能賣毒品給他云云。公設辯護人略以：乙○○於
      警稱共向被告購買10次，於偵查中又稱買了4 、5 次，前
      後供述不一，其可信度極低。再94年7 月18日乙○○配合
      警察撥打被告之電話約被告至桃園市○○路為毒品交易，
      然被告為警逮捕後，身上並無毒品，是縱被告因接到乙○
      ○電話外出，不能認被告有販賣毒品的意思。本件被告犯
      行不能證明，應為無罪之諭知等語為被告辯護。
  二、經查：
    (一)乙○○以1 小包1000元之代價向被告丙○○購買海洛因多
      次，都是先撥打被告使用之0000000000號電話與被告聯絡
      後，再依被告指定在桃園縣桃園市○○路麗池三溫暖旁巷
      內交易，亦曾在被告位於桃園縣龜山鄉○○路住處購買毒
      品之事實，迭據證人乙○○於警詢、偵查及本院審理中證
      述明確（見偵卷第22-24 、54-55 、101 頁）。而被告曾
      在其龜山鄉住處及桃園市○○路麗池三溫暖附近交付提供
      毒品海洛因給乙○○，及0000000000門號電話確係被告使
      用等情，亦據被告自承在卷（見偵卷第9-10頁、101 頁、
      本院卷第51頁）。查乙○○所述之桃園市○○路麗池三溫
      暖旁巷內之交易地點即在被告桃園縣桃園市○○路448 號
      4 樓之3 租屋處附近，且乙○○於94年7 月18日為警逮捕
      ，供出毒品係向被告購買，經警提供行動電話由乙○○撥
      打0000000000向被告佯稱要購買2000元海洛因，被告接聽
      電話後與乙○○約定在桃園市○○路被告租屋處附近交易
      而為警查獲，並在被告家中扣得第1 級毒品海洛因13小包
      之查獲經過，亦據證人即查獲被告之警員呂可明、柯敏聰
      於偵查中證述明確（見偵卷第100 頁）。綜上互核，乙○
      ○證述之證詞與事實相符，可堪信為真實。
    (二)被告雖辯稱係無償轉讓海洛因給乙○○，未收取代價云云
      ，惟查：
      1.海洛因毒品物稀昂貴，取得不易，且為政府嚴予查緝之
        違禁物，依毒品危害防制條例規定販賣毒品之刑責甚重
        ，非法販賣毒品者，茍無利潤可圖，衡無甘冒被查緝法
        辦重刑之危險而無償供應他人之理。又依被告自陳從事
        鋪設柏油工作，1 天工資2500元，平均1 個月做20天，
        幾乎每天施用海洛因，偶爾施用安非他命，1 次購買1
        萬元海洛因，可以用1 個星期左右（見本院卷第26 頁
        ）等語計算，被告每月施用海洛因之費用約達4 萬元，
        而每月平均收入5 萬元，供自己施用海洛因、租屋及生
        活所需費用，幾已不敷使用，怎可外援他人？更何況被
        告尚有施用安非他命之習慣，在在均需花費，自給猶有
        不足，怎可外援他人無償提供海洛因給乙○○施用，況
        被告表示與乙○○不熟，豈可能無償提供海洛因給乙○
        ○使用。被告所辯無非在圖卸責，尚無足取。
      2.再乙○○自警詢、偵查及本院審理時均證述每次以1000
        元向被告購買1 小包海洛因，且於偵查中及本院審理時
        均經與被告當庭對質，亦堅詞有金錢交易，若非確有其
        事，衡情乙○○與被告並無宿怨，應無誣陷被告及自陷
        偽證處罰危險之理。觀之94年7 月18日乙○○依警員指
        示打電話給被告佯稱「要拿2000元」海洛因時，被告未
        曾遲疑，即與乙○○約定在同一地點見面，若如被告所
        言係無償轉讓，豈會是由乙○○指定一定金額之數量？
        復依卷附查獲照片所示，扣得之13包海洛因均係分裝完
        成，重量相近之狀態，除供己施用所為外，應另有他途
        。被告雖辯稱94年7 月18日因欲與乙○○合資購買，故
        想要把乙○○帶回住處再拿給乙○○，然乙○○從未與
        被告合資購買，均係向被告小包購買，已據乙○○證述
        在卷，且被告家中尚有13包海洛因，此數量恰與其辯稱
        1 萬元可買13包海洛因相符，顯無須再與乙○○湊錢合
        資購買，被告所辯難予採信。再者，經警於被告住處扣
        案之白粉13包，經送請法務部調查局鑑定結果，均含第
        1 級毒品海洛因成分，有法務部調查局94年9 月21日調
        科壹字第080009863 號鑑定通知書附卷可為佐證。被告
        辯稱無償轉讓第1 級毒品海洛因給乙○○，及94年7 月
        18 日 要與乙○○合資購買云云，均無足可採。被告為
        有償販賣海洛因給乙○○之事實堪予認定。
    (三)證人乙○○就向被告購買次數之陳述雖前後不一，惟施用
      毒品者，於一段時間向某一藥頭購買毒品之次數，不能精
      確記憶，乃屬常情。本件依證人證述自94年6 、7 月間開
      始施用毒品，除被告外沒有再向他人購買毒品（見本院卷
      第38頁），再參被於警詢供述「從兩個星期前至今，共轉
      讓海洛因毒品予乙○○約3 次」（見偵卷第10頁）等語，
      依罪證有疑以利於被告認定之原則，被告自94年6 月中旬
      某日起至94年7 月15日止，至少販賣3 次海洛因給乙○○
      之事實足堪認定。
    (四)被告有牟利意圖及事實：
      1.依被告供述雖有正當工作之經濟來源，然其施用海洛因
        之癮深，又有施用安非他命之習慣，若非被告購入海洛
        因，一部分供己施用，一部分轉售他人圖利，如何可維
        持施用海洛因及安非他命之開銷，足見被告主觀上販賣
        海洛因牟利之意圖。
      2.又毒品買賣，係屬嚴重違法行為，非可公然為之，故其
        交易價格每因買賣雙方關係之深淺、買賣之數量、貨源
        是否充裕、查緝是否嚴緊及其取得成本之高低等因素而
        有不同，非可一概而論。查被告於警詢供述扣案之海洛
        因13包係向綽號「阿雄」以9000元的價格買來（見偵卷
        第11頁警詢筆錄），依此計算被告販入成本為每包693
        元，嗣於本院供述每次都以1 萬元之價格購買13包海洛
        因，如以此計算被告販入成本為每小包約770 元。是不
        論被告以9000元或1 萬元之價格販入海洛因13包，被告
        以1 小包1000元之價格賣出，其獲有差價利益甚明。
    (五)綜上，被告有營利之意圖，並有販賣第1 級毒品海洛因獲
      利之事證明確，被告販賣第一級毒品之犯行洵堪認定，應
      依法論科。
參、論罪科刑：
  一、按海洛因係毒品危害防制條例第2 條第2 項所列之第1 級
      毒品。被告於94年7 月18日至約定地點與乙○○見面時，
      雖未攜帶海洛因，惟被告陳述欲帶同乙○○至其住處再交
      付，是該次被告仍有販賣之犯意，惟因證人乙○○並無買
      受毒品之真意，其買受之行為，意在取證，況該次並未交
      付毒品及價金，事實上不能完成買賣毒品之行為，因此，
      該部分應僅論以販賣毒品未遂罪（最高法院85年度第4 次
      刑事庭會議決議參照）。是核被告前開所為，係犯毒品危
      害防制條例第4 條第1 項販賣第1 級毒品罪（94年7 月18
      日前之販賣行為）及同條例第4 條第1 項、第6 項之販賣
      第1 級毒品未遂罪（被告於94年7 月18日之販賣行為）。
      被告販賣前後非法持有海洛因之低度行為，為販賣之高度
      行為所吸收，不另論罪。
  二、法定刑為死刑、無期徒刑，均不得加重，刑法第64條第1
      項、第65條第1 項分別定有明文。本件被告多次販賣第1
      級毒品既遂、1 次未遂之行為，時間緊密，且屬構成要件
      相同之罪名，顯係基於概括之犯意反覆為之，應依連續犯
      之規定，論以連續販賣第1 級毒品既遂一罪；惟被告所犯
      本件罪名之法定本刑為死刑或無期徒刑，依前揭刑法第64
      條第1 項及第65條第1 項規定，爰不就該法定刑部分予以
      加重其刑。
  三、被告販賣第1 級毒品海洛因之行為固無足取，惟被告本身
      即為施用毒品之人，其藉大量購買數量較多之優惠，圖降
      低自己施用毒品之成本，與一般專門販售海洛因牟利者之
      惡性不能完全相同併論，又其販賣之次數不多，且所得非
      鉅，以其情節論，惡性尚非重大不赦，若以毒品危害防制
      條例第4 條第1 項所規定之法定本刑而科處死刑或無期徒
      刑，實屬情輕法重，在客觀上尚足以引起一般之同情，應
      有堪資憫恕之處，是本院認即令處以最低度刑罰無期徒刑
      猶嫌過重，爰依刑法第59條規定酌量減輕其刑。爰審酌被
      告明知海洛因業據公告列為第1 級毒品，對人體有莫大之
      戕害，仍為圖供己施用海洛因之一己私利，漠視毒品對人
      體之危害，從施毒者身分兼營上揭販賣行為，危害國民身
      體健康及社會風氣，被告之生活狀況、品行、智識程度、
      販賣之次數、所得利益犯罪所生之危害，及犯罪後否認犯
      行執詞卸責等一切情狀，量處如主文所示之刑，以資懲儆
      。
  四、沒收部分：
    (一)被告為警扣案之第1 級毒品海洛因13包（淨重2.85公克、
      空包裝總重2.43公克），為查獲之第1 級毒品海洛因，不
      問屬於被告所有與否，應依毒品危害防制條例第18條第1
      項前段規定沒收銷燬之。
    (二)另未扣案被告所使用之0000000000號行動電話1 具（SIM
      卡係向電信公司租用門號，屬電信公司所有之物，不予宣
      告沒收），為被告供販賣第1 級毒品海洛因所用之物，應
      依毒品危害防制條例第19條第1 項規定沒收之，如不能沒
      收時，追徵其價額。又被告至少販賣第1 級毒品海洛因給
      乙○○3 次，每次1000元，依有利被告之原則以3 次計算
      ，被告因犯本罪所得財物共3000元，雖未扣案，然應依同
      條例第19條第1 項規定沒收之，如全部或一部不能沒收時
      ，應以其財產抵償之。
    (三)另扣案甲基安非他命7 包（毛重5.121 公克），與本案被
      告販賣第1 級毒品犯行無關，爰不予宣告沒收。
六、據上論斷，應依刑事訴訟法第299 條第1 項前段，毒品危害
    防制條例第4 條第1 項、第18條第1 項前段、第19條第1 項
    ，刑法第11條、第56條、第59條，判決如主文。
本案經檢察官邱曉華到庭執行職務
中    華    民    國    95    年    4     月    12    日
                  刑事第六庭審判長法  官  林孟宜
                                  法  官  錢建榮
                                  法  官  蔡寶樺
以上正本證明與原本無異。
如不服本判決，應於判決送達後10日內向本院提出上訴狀（應附
繕本），上訴於臺灣高等法院。
                                  書記官  王泰元
中    華    民    國    95    年    4     月    12    日
附表：
┌──┬──────┬───┬─────┬─────┬───┐
│編號│扣案物品    │所有人│數  量    │  沒收法條│備  註│
├──┼──────┼───┼─────┼─────┼───┤
│1   │海洛因      │丙○○│13包（淨重│毒品危害防│扣案  │
│    │            │      │2.85公克，│制條例第18│      │
│    │            │      │空包裝重2.│條第1 項  │      │
│    │            │      │43公克）  │          │      │
│    │            │      │          │          │      │
├──┼──────┼───┼─────┼─────┼───┤
│2   │使用00000000│丙○○│1 具      │毒品危害防│未扣案│
│    │64門號之行動│      │          │制條例第19│      │
│    │電話（不含  │      │          │條第1 項  │      │
│    │SIM卡）     │      │          │          │      │
├──┼──────┼───┼─────┼─────┼───┤
│3   │新台幣      │丙○○│3000元    │同上      │未扣案│
│    │            │      │          │          │      │
└──┴──────┴───┴─────┴─────┴───┘


司法院資訊處製作；財團法人民間司法改革基金會備份。
